【裁判字號】    99,撤緩,45
【裁判日期】    990810
【裁判案由】    聲請撤銷緩刑
【裁判全文】
臺灣苗栗地方法院刑事裁定              99年度撤緩字第45號
聲  請  人  臺灣苗栗地方法院檢察署檢察官
受  刑  人  甲○○
上列聲請人因受刑人犯竊盜案件（臺灣臺中地方法院96年度易字
第1655號），聲請撤銷緩刑之宣告（99年度執聲丙字第484 號）
，本院裁定如下：
    主    文
聲請駁回。
    理  由
一、聲請意旨略稱：受刑人甲○○因犯竊盜案件，經臺灣臺中地
    方法院以96年度易字第1655號判決（偵查案號：臺灣臺中地
    方法院檢察署95年度偵字第28348 號）判處有期徒刑10月減
    為有期徒刑5 月、緩刑3 年，於民國96年9 月26日確定在案
    ；乃於緩刑期內即98年12月1 日更犯詐欺罪，經本院於99年
    5 月6 日以99年度苗簡字第391 號刑事簡易判決判處有期徒
    刑3 月，於99年6 月4 日確定；核該受刑人所為，已合於刑
    法第75條之1 第1 項第2 款所定得撤銷緩刑宣告之原因，爰
    依刑事訴訟法第476 條規定聲請撤銷等語。
二、按受緩刑之宣告，於緩刑期內因故意犯他罪，而在緩刑期內
    受6 月以下有期徒刑、拘役或罰金之宣告確定，足認原宣告
    之緩刑難收其預期效果，而有執行刑罰之必要者，得撤銷其
    宣告，刑法第75條之1 第1 項第2 款固定有明文，然考其立
    法理由為：「現行關於緩刑前或緩刑期間故意犯他罪，而在
    緩刑期內受得易科罰金之有期徒刑之宣告者，列為應撤銷緩
    刑之事由，因認過於嚴苛，而排除第75條應撤銷緩刑之事由
    ，移列至得撤銷緩刑事由，俾使法官依被告再犯情節，而裁
    量是否撤銷先前緩刑之宣告；其次，如有前開事由，但判決
    宣告拘役、罰金時，可見行為人仍未見悔悟，有列為得撤銷
    緩刑之事由，以資彈性適用，爰於第1 項第1 款、第2 款增
    訂之」。蓋以刑法緩刑制度係為促進惡性輕微之被告或偶發
    犯、初犯利於改過自新而設，故本條採用裁量撤銷主義，賦
    予法院撤銷與否之權限，特於第1 項規定實質要件為「足認
    原宣告之緩刑難收其預期效果，而有執行刑罰之必要」，供
    作審認之標準。亦即於「得」撤銷緩刑之情形，除具備「於
    緩刑期內因故意犯他罪，而在緩刑期內受6 月以下有期徒刑
    、拘役或罰金之宣告確定」事由外，法官應依職權本於合目
    的性之裁量，妥適審酌被告所犯前後數罪間，關於法益侵害
    之性質、再犯之原因、違反法規範之情節是否重大、被告主
    觀犯意所顯現之惡性及其反社會性等情，是否已使前案原為
    促使惡性輕微之被告或偶發犯、初犯改過自新而宣告之緩刑
    ，已難收其預期之效果，而確有執行刑罰之必要；此與刑法
    第75條第1 項所定2 款要件有一具備，即毋庸再行審酌其他
    情狀，應逕予撤銷緩刑之情形不同，合先敘明。
三、經查：
（一）本件受刑人甲○○前因犯竊盜案件（下稱前案），經臺灣
      臺中地方法院以96年度易字第1655號判決（偵查案號：臺
      灣臺中地方法院檢察署95年度偵字第28348 號）判處有期
      徒刑10月，減為有期徒刑5 月，如易科罰金，以新臺幣1
      千元折算1 日，緩刑3 年，並向指定之公益團體、地方自
      治團體或社區提供40小時之義務勞務，於民國96年9 月26
      日確定在案；乃於緩刑期內即98年12月1 日更犯詐欺罪（
      下稱後案），經本院於99年5 月6 日以99年度苗簡字第39
      1 號刑事簡易判決判處有期徒刑3 月，如易科罰金，以新
      臺幣1 千元折算1 日，於99年6 月4 日確定等情，有上開
      判決書及臺灣高等法院被告前案紀錄表各1 份可稽。顯見
      受刑人緩刑期內因故意犯他罪，而在緩刑期內受6 月以下
      有期徒刑之宣告，已合於刑法第75條之1 第1 項第2 款得
      撤銷緩刑事由無疑。然刑法緩刑制度係為促使惡性輕微之
      被告或偶發犯、初犯利於改過自新而設，且刑法第75條之
      1 又賦與法院裁量撤銷與否之權限，則受刑人雖合於同法
      條第1 項第2 款之情形，惟是否已足認原緩刑之宣告難收
      其預期效果，而有執行刑罰之必要，仍須視具體個案情形
      而定。
（二）本件聲請書僅以受刑人於緩刑期內更犯詐欺案件，而受6
      月以下有期徒刑之宣告確定，合於刑法第75條之1 第1 項
      第2 款所定得撤銷宣告之原因等語，然對於該受刑人如何
      符合刑法第75條之1 所定「足認原宣告之緩刑難收其預期
      效果，而有執行刑罰之必要」之實質要件，除提出本院99
      年度苗簡字第391 號刑事簡易判決書外，並未提出其他證
      據以供證明符合撤銷緩刑之實質要件，其遽以聲請撤銷上
      揭緩刑，自值斟酌。
（三）再者，受刑人所犯前、後2 案雖均為有關財產法益之故意
      犯罪，然該2 案之犯罪型態、原因及社會危害程度仍有不
      同；且後案犯罪時間（即98年12月1 日）距前案判決確定
      時間（即96年9 月26日）已逾2 年餘，受刑人於此期間亦
      無因其他犯罪受有期徒刑以上之宣告。另衡受刑人後案所
      犯係刑法第339 條第1 項、第30條第1 項之幫助詐欺罪，
      核該行為態樣乃係取得同案被告康宏得所申辦之臺灣土地
      銀行通霄分行帳戶之存摺、提款卡、密碼及印章後，於不
      詳時、地由受刑人交予不詳姓名、年籍之人，嗣該不詳姓
      名、年籍之人所屬犯罪集團成員即以電話向被害人廖千豪
      等人詐稱其網路購物分期付款有誤或其涉嫌人頭帳戶洗錢
      罪，致被害人等信以為真，因而依該詐欺集團成員指示轉
      帳共計新臺幣10萬2 千元至受刑人交予之上開臺灣土地銀
      行通霄分行帳戶內，顯見受刑人後案之犯罪情節及惡性尚
      非重大，對於社會產生之具體危害及對被害人所造成之財
      產權損失亦非甚鉅，實難以受刑人於緩刑期內所為之幫助
      詐欺取財犯行，即遽認已達無從期待其能悔改警惕，而有
      一再危害社會疑慮之嚴重程度。又受刑人所犯後案幫助詐
      欺取財罪之犯行已經本院判處有期徒刑3 月確定，受刑人
      必須服刑，諒經該刑之宣告及執行，應足以警惕受刑人，
      並有一定之矯正效果，若再撤銷其所犯前案竊盜罪之緩刑
      ，顯然過苛。此外，復無其他具體事證足資認定受刑人有
      何前所宣告之緩刑難收預期效果，而有執行刑罰之必要，
      自難僅因受刑人於緩刑期內更犯罪，即認一律得撤銷緩刑
      ，否則前開立法本旨將意義盡失，亦與緩刑之目的乃避免
      短期自由刑之弊，並給予受刑人自新機會未盡相符。從而
      ，聲請人執此聲請撤銷受刑人前案之緩刑即非有據，
      本件聲請為無理由，應予駁回。
四、據上論斷，應依刑事訴訟法第220 條，裁定如主文。
中    華    民    國    99    年    8     月    10    日
                  刑事第一庭  法  官  林信旭
以上正本與原本無異。
如不服本裁定應於送達後5日內向本院提出抗告狀。
                              書記官  巫  穎
中    華    民    國    99    年    8     月    10    日

司法院資訊處製作；財團法人民間司法改革基金會備份。
